臺灣板橋地方法院民事判決　　　　　　　96年度訴字第1211號
原　　　告　丁○○○
　　　　　　　　　　　　號
訴訟代理人　陳奕澄律師
被　　　告　乙○○
被　　　告　丙○○
兼法定代理人甲○○
訴訟代理人　蕭明哲律師
　　　　　　賴傳智律師
上列當事人間請求返還不當得利事件，經本院於民國96年9 月27
日言詞辯論終結，判決如下：
    主  文
原告之訴及假執行之聲請均駁回。
訴訟費用由原告負擔。
    事實及理由
一、原告主張：
  (一)原告之女游玉玲（民國94年5 月30日死亡，繼承人為被告乙○○、丙○○）為被告甲○○之妻，彼等於94年4 月8 日未
    經原告之同意或授權，於原告名下2 筆（金額各為新臺幣 (
    下同)50 萬元）合作金庫銀行定期存單到期後，將之盜領，
    旋存入被告乙○○名下。同年5 月間原告另2 筆（金額各為
    100 萬元）定存到期後，彼等又將盜領之款項存入游玉玲名
    下，致原告受有300 萬元之損害。游玉玲及被告甲○○依民
    法第184 條、第185 條規定，應對原告負連帶賠償之責。肇
    於游玉玲已於94年5 月30日死亡，則本於繼承法律關係其繼
    承人被告乙○○、丙○○，亦應負連帶賠償之責。
  (二)其中100 萬元承前述既屬無法律上原因存入被告乙○○名下
    ，則依不當得利法律關係被告乙○○亦應負返還義務。
  (三)併為聲明：被告應連帶給付原告300 萬元及自96年7 月13日
    起至清償日止，按年息5%計算之利息。原告願供擔保請准宣
    告假執行。
二、被告抗辯：原告於其女游玲死亡前，曾將多筆現金委託游玉
    玲保管，衡情游玉玲應係取得原告授權始領取系爭款項。退
    步言之，縱令游玉玲未取得授權，於游玉玲死亡後，經原告
    向被告甲○○提及此事，經被告甲○○查證後發現游玉玲帳
    戶內有此款項時，亦已將款項匯還原告，自無何不當得利或
    侵權行為可言。即94年12月5 日由被告乙○○匯50萬1,463
    元及50萬1, 744元予原告；95年5 月30日被告丙○○匯86萬
    2,700 元、被告甲○○匯71萬4,305 元、被告乙○○85萬6,
    200 元予原告。併為答辯：原告之訴駁回；如受不利判決願
    供擔保請免為假執行。
三、兩造不爭執之事項：
  (一)原告之女游玉玲於94年5 月30日死亡，繼承人為被告乙○○
    、丙○○；游玉玲則為被告甲○○之妻。
  (二)原告名下二筆存放於合作金庫銀行金額各為50萬元，於94年
    4 月8 日屆期後，由被告甲○○辦理同日存入被告乙○○帳
    戶。
  (三)原告名下二筆存放於合作金庫銀行金額各為100 萬元，於94
    年5 月24日解約；同日轉存入游玉玲帳戶。前開事項亦由被
    告甲○○辦理。
  (四)94年12月5 日由被告乙○○匯50萬1,463 元及50萬1,744 元
    予原告；95年5 月30日被告丙○○匯86萬2,700 元、被告甲○○匯71萬4,305 元、被告乙○○85萬6,200 元予原告。
四、原告主張：原告之女游玉玲為被告甲○○之妻，彼等於94年
    4 月8 日未經原告之同意或授權，於原告名下2 筆（金額各
    為50萬元）合作金庫銀行定期存單到期後，將之盜領，旋存
    入被告乙○○名下。同年5 月間原告另2 筆（金額各為100
    萬元）定存到期後，彼等又將盜領之款項存入游玉玲名下，
    致原告受有300 萬元之損害等情。被告則以：被告甲○○固
    於94年4 月及5 月間受游玉玲之委託持其所保管原告之存摺
    、印鑑及定存單辦理相關解約、轉存事宜，惟游玉玲既受原
    告委託保管相關物品，彼等間債權債務關係非被告甲○○所
    得探知（或單純保管、或屬贈與、或屬借貸等。），原告既
    未提出任何證據證明被告甲○○有何故意或過失不法侵害原
    告之權利，被告甲○○自不負侵權行為損害賠償之責等語為
    辯。經查：
  (一)按民法第184 條第1 項前段規定侵權行為以故意或過失不法
    侵害他人之權利為成立要件，故主張對造應負侵權行為責任
    者，應就對造故意或過失負舉證責任（最高法院58年台上字
    第1421號判例意旨參照）。
  (二)關於游玉玲部分：被告既坦承游玉玲於生前受託保管原告之
    印鑑、存摺等相關證物；並委託被告甲○○辦理相關解約、
    轉存事宜等情。復未就原告曾經授權或同意游玉玲將原告名
    下定期存款，解約、轉存至他人名下一節，提出任何說明及
    舉證。則原告主張：游玉玲故意不法侵害原告財產權，致原
    告受損300萬元等情，自屬有據。
  (三)關於被告甲○○部分：被告甲○○既否認經與玉玲共同受原
    告之託保管原告之印鑑、存摺等物，原告並自承交付前開物
    件時，僅游玉玲在場（詳本院96年9 月27日言詞辯論筆錄）
    。則原告單執被告甲○○與游玉玲為夫妻關係，即謂彼等負
    共同保管之責，被告甲○○乃明知原告並未授權轉存事宜云
    云，應無可採。至被告甲○○於游玉玲死亡後，辦理拋棄繼
    承（此部分為兩造所不爭執）等情，則與本件侵權行為間難
    認有何直接關聯。此外，原告並未再提出其餘證據以佐被告
    甲○○明知原告與游玉玲間債權債務關係，係基於共同侵權
    之意思連絡辦理轉存事宜。經本院調查結果，認原告主張：
    被告甲○○應與游玉玲負共同侵權責任一節，並無可採。
  (四)基上，原告本於侵權行為及繼承法律關係請求被告乙○○、
    丙○○就300 萬元存款負連帶賠償之責，法並無不合。逾此
    部分之主張，則屬無據。
五、被告抗辯：原告於游玉玲死亡後，多次提及曾委託游玉玲保
    管金額之事，被告甲○○基於親誼，於主動清查後，陸續以
    被告名義匯款共343 萬6,412 元予原告，故已清償完畢等語
    。原告對於：94年12月5 日由被告乙○○匯50萬1,463 元及
    50萬1,744 元予原告；95年5 月30日被告丙○○匯86萬2,70
    0 元、被告甲○○匯71萬4,305 元、被告乙○○85萬6,200
    元予原告，合計343 萬6,412 元一節，既無爭執。自應就所
    主張：前開金額並非供償系爭300 萬元定存轉存，而係供另
    筆93年12月26日之100 萬元借款；及被告甲○○商請原告以
    被告乙○○、丙○○名義投保（金額各100 萬元），並代支
    付保費後，於游玉玲死亡後，原告隱約覺得不妥，要求解約
    所退還之保費及被告甲○○返還90年至93年每年20萬元之投
    資款清償之用等語，負舉證之責。經查：
  (一)姑不論原告主張(1)93年12月26日游玉玲向伊借款100 萬元。
    (2)93年間被告甲○○商得原告同意代付被告乙○○、丙○○
    保費100 萬元。(3)90年至93年間原告每年交付被告甲○○20
    萬元投資款等情，是否為真正。縱信屬實，經與前開343 萬
    6,412 元匯款人及時間比對結果（即依原告之主張，除(1)債
    務為游玉玲所負欠外；(2)(3)項債務應係被告甲○○所負欠，
    難認與被告乙○○、丙○○有何關聯。），既無法確認應係
    供償前開三項債務。而按對於一人負擔數宗債務而其給付之
    種類相同者，如清償人所提出之給付，不足清償全部債額時
    ，由清償人於清償時，指定其應抵充之債務，依民法第321
    條定有明文。則被告於本件訴訟中抗辯：債務人前開343 萬
    6,412 元係指定供清償系爭300 萬元定存轉存款，自屬有據
    。
  (二)準此，被告抗辯：系爭300 萬元債務，已經清償而消滅等語
    ，應屬有據。
六、綜上，原告就系爭300 萬元損害（或游玉玲之繼承人所受利
    得）請求，既因清償而消滅。從而，原告本於侵權行為、不
    當得利及繼承法律關係，請求被告連帶賠償原告300 萬元及
    自96年7 月13日起至清償日止，按年息5%計算之利息，為無
    理由，應予駁回。
七、原告之訴既經駁回，其假執行之聲請已失所附麗，應併駁回
    。
結論：原告之訴為無理由，依民事訴訟法第78條，判決如主文。
中　　華　　民　　國　　96　　年　　10　　月　　11　　日
                  民事第一庭    法　官　黃信滿
以上正本係照原本作成
如對本判決上訴，須於判決送達後20日內向本院提出上訴狀
中　　華　　民　　國　　96　　年　　10　　月　　11　　日
                            書記官　林月蓉
